臺灣苗栗地方法院刑事判決　　　　　　　 96年度易字第939號
公　訴　人　臺灣苗栗地方法院檢察署檢察官
被　　　告　庚○○
　　　　　　　　　　現因他案於臺灣臺中監獄臺中分監執行中
　　　　　　　　　　現寄押於臺灣臺中監獄苗栗分監
上列被告因竊盜等案件，經檢察官提起公訴（95年度偵字第4206
號，本院判決如下：
    主  文
本件管轄錯誤，庚○○移送於臺灣臺南地方法院。
    理  由
一、公訴意旨略以：庚○○基於意圖為自己不法所有之犯意聯絡
    及行為分擔，在台南地區，與不詳賽鴿竊盜及電話勒贖集團
    合作，並提供以不明方式所竊得之賽鴿腳環及電話資料予共
    同合作之不詳電話勒贖集團，以資獲得不法利益之方式，於
    95年7 月18日以不明方式竊取辛○○、戊○○及丁○○等人
    所有之賽鴿，於獲悉被竊賽鴿腳環上被害人辛○○（000000
    0000號電話）、戊○○（0000000000號電話）及丁○○（00
    00000000號電話）所留下之電話號碼、腳環號碼後，隨即於
    95年7 月18日12時59分12秒，以其使用之0000000000號電話
    ，撥打電話勒贖集團使用之0000000000號電話（未扣案），
    提供所竊得賽鴿腳環上被害人所留下之電話號碼及賽鴿腳環
    號碼，予共同合作之不詳電話勒贖集團，作為向被害人勒索
    財物之憑據，再由電話勒贖集團人員撥打0000000000號等電
    話，向被害人恐嚇：需依其指示，將贖金匯入黃聖安申設之
    郵局00000000000000號帳戶內（黃聖安提供帳戶所涉嫌幫助
    恐嚇取財部分另案追查）後，始願將賽鴿釋回等語，以此要
    脅被害人繳交贖款，致上開辛○○、戊○○及丁○○等3 位
    鴿主心生畏懼，而於95年7 月18日，分別匯款2350元、1600
    0 元及4100元至勒贖集團人員所指示之黃聖安帳戶內，待確
    定鴿主匯款後，竊鴿集團人員始將竊得之賽鴿釋放。嗣經臺
    灣苗栗地方法院檢察署檢察官於95年8 月10日指揮台南縣警
    察局新營分局，在台南縣柳營鄉八翁村八老爺50號庚○○住
    處搜索查獲報告偵查後起訴。因認被告庚○○設犯加重竊盜
    罪及恐嚇取財罪嫌。
二、按「案件由犯罪地或被告之住所、居所或所在地之法院管轄
    」，刑事訴訟法第5 條第1 項定有明文。此即所謂之「土地
    管轄」之規定，屬於上開法律規定之各地方法院均有刑事管
    轄之權限。惟為避免管轄法院因被告之住所、居所及所在地
    變更而一再變更，土地管轄必須恆定，即以案件繫屬於法院
    之日為準，而對於管轄權之有無，係屬於法院應依職權調查
    之事項（參照司法院24年院字第1247號解釋意旨、同院37年
    院解字第3825號解釋意旨、最高法院48年台上字第837 號判
    例意旨、同院81年度台上字第876 號判決意旨）。又按「無
    管轄權之案件，應諭知管轄錯誤之判決，並同時諭知移送於
    管轄法院」，同法第304 條定有明文，且依同法第307 條之
    規定，此項判決並得不經言詞辯論逕行為之。
三、經查：
    本案檢察官對被告庚○○之加重竊盜及恐嚇取財罪向本院起
    訴而繫屬本院時，被告庚○○之住、居所分別在臺南縣柳營
    鄉及台南縣新營市，且有被告庚○○個人基本資料查詢結果
    1 紙及本院95年8 月11日訊問筆錄在卷可稽（見95年度偵字
    第4206號偵查卷第458 ～460 頁），此核與檢察官聲請書所
    載被告庚○○之住居所相符，殆堪認定被告庚○○起訴時之
    住居所應分別係上開地址，而上開地址均係屬於臺灣臺南地
    方法院之管轄範圍，並非本院之管轄範圍；且檢察官聲請書
    犯罪事實欄僅得認定被告庚○○其犯罪地點係在臺南縣境內
    ，而以自己所有之0000000000號電話聯絡不詳之電話勒贖集
    團使用之0000000000號電話並告知被害人之聯絡方式及所竊
    得之鴿隻腳環號碼，惟尚無從認定上開3 位被害人之賽鴿係
    由被告庚○○與同案起訴被告乙○○、丙○○、甲○○及己○○所共同竊得，故被告庚○○所涉竊盜罪嫌之犯罪行為地
    即屬不明，而無從認定屬本院轄區範圍；復自本件可資認定
    之犯罪地，即與被告庚○○關涉之3 位被害人辛○○、戊○○及丁○○之住居地及匯款地觀察：被害人辛○○之住所地
    位於雲林縣東勢鄉，現居所地位於台中縣潭子鄉，匯款地則
    為臺中縣豐原市潭子鄉頭家厝郵局；被害人戊○○之住居所
    則位於新竹縣寶山鄉，匯款地為新竹縣寶山郵局；被害人丁○○之住居所位於台中市南屯區，匯款地則為臺中縣太平市
    宜欣郵局，是均非在本院管轄區域內（見95年度偵字第4206
    號偵查卷二第256～261頁及95年度偵字第4206號偵查卷四第
    587～590頁、667～670頁）。綜合上述，本件被告庚○○為
    公訴人起訴時，其住所、居所地及可資認定之犯罪地均非在
    本院轄區，本院自無管轄權，故檢察官向本院起訴被告庚○○加重竊盜與恐嚇取財罪，自有不合。揆諸上段說明，爰不
    經言詞辯論，逕為諭知管轄錯誤之判決，並移送於有管轄權
    之臺灣臺南地方法院審理之。
四、刑事訴訟法第6 條固規定：數同級法院管轄之案件相牽連者
    ，得合併由其中一法院管轄；另依同法第7 條之規定，案件
    有（1）一人犯數罪、（2）數人共犯一罪或數罪、 （3）數
    人同時在同一處所各別犯罪、 （4）犯與本罪有關係之藏匿
    人犯、湮滅證據、偽證、贓物各罪等情形之一者，為相牽連
    之案件。經查，本件公訴人起訴之同案被告乙○○、丙○○
    、甲○○及己○○，被訴情節係：在95年7 月初至8 月中旬
    ，攜帶凶器結夥3 人以上擄鴿勒贖，涉有恐嚇取財及加重竊
    盜罪嫌，惟依前述，同案被告等所涉罪嫌，與被告庚○○所
    涉之竊盜與恐嚇取財罪嫌間，顯然犯意各別、行為互殊，且
    異時異地、互相獨立為之，乃係分別於苗栗縣、臺南縣各自
    為竊盜及恐嚇取財行為。二者間並無前述（1）至（4）類之
    情形，則被告與同案被告4 人所涉之罪嫌，尚非屬相牽連案
    件，本院對同案被告乙○○、丙○○、甲○○及己○○等 4
    人，雖有管轄權，惟對於被告庚○○部分，仍屬無管轄權，
    附此敘明。
五、據上論斷，應依刑事訴訟法第304 條、第307 條判決如主文
    。
中　　華　　民　　國　　96　　年　　11　　月　　8 　　日
                  刑事第二庭審判長法  官  楊清益
                                  法  官  魏宏安
                                  法  官  林靜雯
以上正本證明與原本無異。
如不服本判決，應於判決送達後10日內，向本院提出上訴狀（應
按他造當事人之人數附具繕本），其未敘述上訴理由者，應於上
訴期間屆滿後20日內補提理由書狀於本院，上訴於臺灣高等法院
臺中分院。告訴人或被害人如對於本判決不服者，應具備理由請
求檢察官上訴，其上訴期間之計算係以檢察官收受判決正本之日
期為準。
                                  書記官  劉千瑄
中　　華　　民　　國　　96　　年　　11　　月　　8 　　日
